臺灣高等法院高雄分院刑事判決　　　　　　　　九十二年度上更(一)字第一二二號
　　上　訴　人
　　即　被　告　丙○○原名鄭.
　　選任辯護人　林復華
　　上　訴　人
　　即　被　告　甲○○
　　指定辯護人　本院公設辯護人孫妙岑
右上訴人因盜匪等案件，不服臺灣高雄地方法院八十六年度重訴字第五五號中華民國
八十九年二月十五日第一審判決（起訴案號：臺灣高雄地方法院檢察署八十六年度偵
字第一七九七六、一八０七七、二０三一二號），提起上訴，經判決後，由最高法院
發回，本院判決如左：
      主  文
原判決關於丙○○部分及甲○○剝奪他人之行動自由罪暨其應執行刑部分均撤銷。
丙○○、甲○○共同以非法方法剝奪人之行動自由，丙○○處有期徒刑壹年貳月，甲○○處有期徒刑壹年。
      事  實
一、丙○○於八十四年五、六月間，與乙○○等人共同出資設立業權工程企業有限公
    司，公司經營期間，乙○○曾簽發支票交由丙○○向他人借款共新台幣（下同）
    二百六十萬元及向葉壽榮借款五十萬元，其後，乙○○簽發之支票未能兌現，丙○○乃簽發本票換回乙○○之支票，嗣於八十五年間，業權工程企業有限公司結
    束營業，乙○○即避不見面。八十六年四月初，丙○○因本票未兌現，遭葉壽榮
    聲請法院強制執行查封房屋，且丙○○亦積欠甲○○（綽號「阿豐」）會款十九
    萬七千餘元，無力償還，乃向甲○○表示如乙○○償還欠款，即可清償互助會款
    。甲○○因而提議找人向乙○○暴力逼債，經丙○○同意後，二人即共同基於剝
    奪人之行動自由催討債務之犯意聯絡，由甲○○告知王殷賟（綽號「木瓜」）、
    洪來進（綽號「鳳梨」）、林進良（綽號「狗仔」）向乙○○暴力逼債，王殷賟
    、洪來進、林進良乃基於與甲○○、丙○○共同剝奪人之行動自由催討債務之犯
    意聯絡，向丙○○取得乙○○照片、車牌號碼、工作地點範圍、支票影本，且丙○○為供王殷賟等人花費，亦向友人楊常超借款三萬元，楊常超乃於八十六年四
    月十二日匯款三萬元入洪來進在阿蓮郵局０三四七八六─四號帳戶。八十五年四
    月十五日下午十一時許，林進良駕駛承租之ＪＪ－二０五一號小客車搭載王殷賟
    、洪來進，行經彰化縣線西鄉○○路○段順幼超商前，偶見乙○○，經確認後，
    王殷賟、洪來進即出示支票影本要求乙○○同至高雄解決債務。詎乙○○不從，
    王殷賟、洪來進乃分別抓住乙○○之左右手強迫上車，以此方式剝奪乙○○之行
    動自由，洪來進並出言恐嚇乙○○稱「等一下如果遇到警察臨檢，你要配合，否
    則我把你推下車殺掉」，致乙○○心生畏懼。而後，王殷賟、洪來進、林進良尋
    得乙○○之事通知甲○○、丙○○，五人乃相約在彰化縣鹿港交流道會合。翌日
    （八十六年四月十六日）上午二時許，甲○○駕駛ＰＶ─五一八八號小客車載丙○○至約定地點後，丙○○與乙○○未能達成協議，甲○○、林進良旋毆打乙○○，又為繼續催討債務，洪來進再將乙○○強推入甲○○駕駛之自小客車內後座
    ，洪來進、丙○○亦分別坐入後座、右前座，另王殷賟、林進良共乘原車，數人
    共同前往高雄縣阿蓮鄉○○村○○路三五六巷七號丙○○住處。途中，甲○○、
    洪來進向乙○○恫稱「經過收費站時要配合，不得聲張，如果不配合要給你好看
    」，王殷賟亦揚言「如未取得金錢，將以刀割腕部放血致死，再丟到海邊」、「
    帶到海邊用槍打掉」等語，恐嚇乙○○致心生畏懼。八十六年四月十六日上午三
    時許，抵達丙○○住處後，丙○○即出言稱：「這個不打，不會拿錢出來」，王
    殷賟即出手勒住乙○○之脖子，洪來進亦出手毆打乙○○，迫使乙○○於同日上
    午三時三十分，以丙○○所有０七─0000000號電話向葉壽榮表示承擔丙○○債務，同日上午五時五十三分許，乙○○猶以丙○○所有０七─00000
    00號電話向家人籌款。然因乙○○在言談間不意透露身在丙○○住處，丙○○
    、甲○○等五人恐行跡曝露，同日上午六時許，丙○○、甲○○等五人復將乙○○強押至高雄市○○路五六０號荷蘭汽車旅館二０八號房，繼續逼討債務。但乙○○始終無法籌得現款，丙○○、甲○○等五人乃商議令乙○○簽發本票，經乙○○拒絕，洪來進、王殷賟即共同毆打乙○○，洪來進並出示隨身攜帶之萬用小
    刀（未扣案）恐嚇稱「若不簽要將乙○○放血」，乙○○心生畏懼，始依指示簽
    發借據一張、本票十四張（面額五十萬元一張、三十萬元二張、二十五萬元六張
    、十萬元五張）。直至八十六年四月十六日中午十二時許，丙○○、甲○○等五
    人始同意任由乙○○離去，乙○○共計遭剝奪行動自由前後約十三時之久。同日
    下午一時二十分許，林進良即將承租之ＪＪ－二０五一號小客車返還，事後王殷
    賟、洪來進、林進良續向丙○○拿取四萬元花用。嗣於八十六年四月二十四日，
    經乙○○報警及提供記下之ＪＪ－二０五一號、ＰＶ─五一八八號車號，而經警
    循線查獲。
二、案經乙○○訴請彰化縣調查站函轉高雄縣警察局移送台灣高雄地方法院檢察署檢
    察官偵查起訴。
      理  由
一、訊據上訴人即被告（下稱被告）丙○○、甲○○均矢口否認有妨害自由犯行，被
    告丙○○辯稱其僅向甲○○告知遭乙○○欠債，甲○○如何令人尋找乙○○，其
    並不知情，而後因甲○○表示尋得乙○○，其始同往欲與乙○○商討債務問題，
    經乙○○要求乃至其住處商議，乙○○隨後同意簽發本票，並無強押及毆打乙○○之情等語，被告甲○○辯稱丙○○表示有朋友要還她錢，乃受委託開車搭載前
    往，其餘均未參與等語。
二、經查：
    (一)右揭事實，業據被害人乙○○於原審審理中指訴甚詳（見原審卷第頁），並有
      被害人所有000000000號行動電話通聯紀錄、被告鄭美貌所有000
      0000、0000000號電話通聯紀錄、驗傷診斷書、荷蘭汽車旅館現場
      照片、借據、本票十四張、郵政儲金匯業局八十九年十月十八日儲00000
      000─四六五號函附匯款單附卷可稽（見警卷第十三～十五、二三～二五、
      四五～五三頁、本院上訴卷第一四五頁）。
    (二)共犯王殷賟於警詢已供稱：「本（八十六）年四月初．．．甲○○叫我與林進
      良及綽號『鳳梨』等三人一起商討是否願意為阿蓮鄉人鄭美貌討債，經我三人
      同意．．．」、「．．．甲○○告訴我們三人是否要為他人討債，經我們三人
      商議可行，即由甲○○介紹鄭美貌認識，由我們三人負責為鄭女討債，因此鄭
      美貌就拿出三萬元供我們三人花用．．．由林進良出面承租ＪＪ－二０五一號
      白色轎車，並從鄭美貌處取得乙○○駕駛之車號及乙○○長相．．．．．．找
      到乙○○．．．要他上我們的車南下與鄭美貌解決債務，乙○○不從，林進良
      即大聲斥責要他上車，否則將對其不利，乙○○不得已方上我們的車，上車後
      洪來進即用乙○○的大哥大行動電話找上甲○○、鄭美貌相約在彰化鹿港交流
      道見面，我們三人即挾持乙○○前往該見面處等候。」、「當晚約凌晨一、二
      點，甲○○、鄭美貌同車到達．．．由他們討論債務問題，但無結果，甲○○
      、鄭美貌二人決定押乙○○南下逼討．．．六人二車南下到阿蓮鄉鄭美貌住宅
      ，繼續由甲○○、鄭美貌向乙○○逼債，只見乙○○打了多次電話調錢均無結
      果，在鄭宅大約一小時，甲○○擔心乙○○已告訴他人其在鄭宅遭挾持，立即
      指示我們押乙○○上車．．．又轉往高雄市荷蘭汽車旅館，下車後，六人一室
      ，甲○○、鄭美貌繼續向乙○○逼討，直到乙○○電話調錢實在調不到，甲○○、鄭美貌二人才命乙○○簽下本票及借據，此時已是四月十六日中午十二時
      左右，才自汽車旅館釋放乙○○離去。」、「除了事前鄭美貌拿三萬元供我們
      三人吃喝花用外，事後我們三人又去鄭宅由林進良、洪來進二人開口向鄭美貌
      討索工作費四萬元．．．」等語明確（見警卷第六七頁反面、第六八頁反面～
      第六九頁反面、第七０頁）。於偵查中復供稱：「去彰化交流道旁．．．等鄭
      女及甲○○來時，鄭女、甲○○、洪來進就與乙○○同一部車去高雄，我與林
      進良坐另一部車．．．後來叫乙○○打電話籌錢．．．但沒有籌到，後來鄭女
      提議去高雄．．．就一起去高雄市一家汽車旅館．．．」、「．．．第一次在
      彰化交流道，洪某（來進）、陳某（文德）各踢他（指乙○○）一下．．．」
      、「先前我與林進良、洪來進有去找過鄭女，她說對方有欠他三百多萬，而且
      拿乙○○開給她的支票給我們看，所以委託我們去討債」、「．．．甲○○叫
      我們三個人（指王殷賟、林進良、洪來進）去找鄭女談處理債務的事．．．」
      等語（見八十六年度偵字第二０三一二號偵查卷第二十七頁反面～第二十八頁
      反面）。於原審調查中亦供稱：「陳（文德）告訴我說有人欠鄭（采蓁）錢，
      鄭去要錢反而被打，當天我是先找到乙○○，憑著鄭美貌抄給我他自用轎車之
      車牌和他之長相特徵」、「是鄭美貌拿三萬和支票給我、林進良、洪來進．．
      ．」、「．．．鄭美貌有拿三萬元給我們租車．．．」、「．．．鄭美貌有拿
      乙○○的地址及車牌號碼給我．．．」、「．．．甲○○向我說鄭美貌的事，
      叫我直接找他，後來我們去找鄭美貌，他就三萬元入洪來進的戶頭請我們幫
      他找乙○○」、「我知道強迫乙○○上車是不對的．．．我只是拖住乙○○的
      手臂叫他上車講」、「鄭（美貌）．．．給三萬元叫我們去找乙○○」等語（
      見原審一卷第二七頁、第一三八頁反面、第二四八頁、第三九九頁反面、第四
      三三頁、原審二卷第九０頁）。
    (三)共犯林進良於原審供稱：「因為乙○○在中華工程做事，我們就在附近找他，
      後來是先看到他的坐車車牌，我們就等他買東西出來．．．我們就拿乙○○的
      大哥大打給鄭美貌．．．我們約在交流道．．．」、「．．．鄭（采蓁）拿支
      票及三萬元給我們租車」、「他（丙○○）拿支票給我們說是債務糾紛，是乙○○所開的支票，他並且拿三萬元給我們租車及花用」、「他（丙○○）有提
      供車牌、地址及長相．．．」、「（問：在汽車旅館有無聯絡葉壽榮處理五十
      萬元債務之事？）有，（問：同時也簽下本票？）有」、「是王殷賟邀我去鄭
      美貌家．．．鄭美貌就拿支票及乙○○的地址及車號給我們，並了三萬元給
      我們租車費用及加油錢」等語（見原審一卷第二四七頁、第二七四頁反面、第
      二七五、二七九、四００頁）。
    (四)共犯洪來進於原審供稱：「是鄭美貌欠甲○○會錢，甲○○就拜託我替鄭美貌
      討債，後來鄭美貌就拿支票影本給我們及乙○○的車號、車子顏色及地址．．
      ．」、「．．．鄭美貌．．．並且了三萬元給我們」、「（問：鄭美貌在旁
      表示這個不打不會拿錢出來？）是」、「除了第一次鄭美貌三萬元．．．鄭
      美貌又了四、五萬元給我們」、「鄭（采蓁）他有拿三萬元給我們」等語（
      見原審一卷第四一四頁正面、第四一四頁反面～第四一五頁、第四一六、四一
      七頁、原審二卷第九０頁）。
    (五)證人楊常超於本院審理中亦結證稱其係因被告丙○○表示缺錢花用，乃依被告
      丙○○指示於八十六年四月十二日匯款三萬元入洪來進在阿蓮郵局０三四七八
      六─四號帳戶等語（見本院更一卷九十二年十二月三十日言詞辯論筆錄）。
    (六)互核被害人乙○○之指訴及共犯王殷賟、洪來進、林進良之供述，彼此間均大
      致相符，亦核與證人楊常超之證言及卷附被害人所有000000000號行
      動電話通聯紀錄、被告鄭美貌所有0000000、0000000號電話通
      聯紀錄、驗傷診斷書、荷蘭汽車旅館現場照片、借據、本票十四張、郵政儲金
      匯業局八十九年十月十八日儲00000000─四六五號函附匯款單等內容
      一致，是被害人乙○○之指訴及共犯王殷賟、洪來進、林進良之上開供述，應
      堪採取。至共犯王殷賟、洪來進於原審中雖改稱係被告丙○○令其等強押被害
      人乙○○逼債等語（見原審一卷第一三八頁、第二四七頁反面、第二四八頁）
      ，但綜觀被害人乙○○之指訴，及共犯王殷賟、洪來進起初均供述係被告甲○○令其等向被害人乙○○逼債之情，再參以被告甲○○於共犯王殷賟、洪來進
      、林進良尋獲被害人乙○○後，均始終與共犯王殷賟、洪來進、林進良在場協
      助被告丙○○向被害人乙○○逼債，復毆打被害人乙○○，直至被害人乙○○
      無法籌款而改簽發本票後，始任令被害人乙○○離去等各情，自以共犯王殷賟
      於警詢、偵查及原審先前供述較為可採，共犯王殷賟、洪來進其後於原審改稱
      ，無非為被告甲○○卸責，乃無可採。再共犯洪來進於原審供稱被害人乙○○
      係在被告丙○○住處簽發本票等語（見原審卷第四一六頁反面、第四三四頁、
      原審二卷第九四頁），核與被害人乙○○、共犯王殷賟、林進良所述不符，應
      屬錯誤，自無可取。
    (七)又被告丙○○於警詢已供稱：「．．．八十六年四月初互助會會首甲○○要我
      與他清算會款，我告知我目前狀況是因乙○○積欠我而經濟困難，甲○○得知
      後，即向我表示，他有朋友在台中地區很熟，可以替我找乙○○．．．我同意
      甲○○的想法，便同意請人找乙○○要債，過數日，便有二名年約三十多歲男
      子駕車到我住宅表示是甲○○友人，要負責替我找乙○○要債，我便提供他們
      二人乙張乙○○的照片，並指引他們說乙○○可能在彰化縣線西鄉一帶，直到
      八十六年四月十五日下午，我接到該二名男子打來的電話稱乙○○已找到了，
      並相約在彰化交流道見面，我立即通知甲○○駕其友人的轎車一起北上．．．
      我們二人趕到彰化交流道會面，見面後，我告知乙○○再過二天，我的房子要
      遭查封，需要他與我一起與查封我房子的葉壽榮處理，他不要，只同意用電話
      與葉壽榮處理，雙方大聲爭吵，最後我還是推乙○○入車內一起南下到阿蓮我
      的住家」、「（問：八十六年四月十五日到彰化縣押乙○○的其他共犯你是否
      知道？）其他的人都是由甲○○召集，我均不認識，我祇委託甲○○一人，其
      餘都由他負責，當天是其他人已抓到乙○○後，才通知我和甲○○二人一同前
      往彰化會合」、「事後甲○○帶了．．．我不認識者到我家索取工作資，我拿
      了四萬元給甲○○由他處理」、「（問：挾持期間，甲○○有否毆打乙○○？
      ）有的，甲○○在彰化交流道見面時，有用腳踢乙○○」等語（見警卷第二八
      頁反面、第三三頁正、反面、第四一頁），參以上開被害人乙○○指訴、共犯
      王殷賟、林進良、洪來進供述，被告丙○○此部分之自白堪信與事實相符，較
      為可信，且為證明犯罪事實存在所必要，自得採為不利被告等之證據。被告丙○○嗣後所辯並不知甲○○如何令人尋找乙○○，其僅與乙○○商議解決債務
      ，乙○○乃同意簽發本票，並無強押及毆打乙○○之情等語，顯係事後卸責之
      詞，不足採信。
    (八)被告甲○○雖辯稱表示有朋友要還她錢，乃受委託開車搭載前往，其餘均未參
      與等語。然參以上開被害人乙○○指訴、被告丙○○、共犯王殷賟、林進良、
      洪來進之供述及被告甲○○始終在場參與催討債務及毆打被害人乙○○情節，
      且被告甲○○於八十六年七月二十六日於高雄看守所時與律師會面時，亦陳稱
      ：「（鄭美貌起先）麻煩我找看有無人要替她討錢否？她們就是共同經營公司
      ，而錢有糾紛，然後她問我找看有無人替她討這些錢就對了．．．是他們去押
      到人了．．．鄭美貌拜託我載他上去（彰化）一下．．．說在彰化交流道相等
      ..... 然後我就看他們將人押在那裡，開另一部車子，鄭美貌的意思就說，那
      就載回來吧！反正有另一部車子，就載回來厝仔（指鄭美貌住處）．．．乙○○回來坐在我那部車子的後面（指後座）」、「乙○○我有打了他一下」、「
      我知道他們給人押人，我知道不可以讓他知道正名，所以去要回來時，我叫他
      們好心點，叫我阿豐仔就好」、「他們就硬給他打，打了後就載至荷蘭汽車賓
      館，說怕乙○○報案」、「他們就在那裡叫他打電話看要寄錢還是怎樣？」、
      「然後叫他開本票，商業本票」、「這個我在筆錄（警訊筆錄）裡面，我都沒
      寫，他們在問我，我都說沒有，都說這些人我都不知道是誰」等情（見警卷第
      六四、六五頁）。被告甲○○所辯均不知情等語，亦無可採。
    (九)至被害人乙○○固曾指訴遭共犯王殷賟、洪來進分持手槍各一支強押等語。然
      既經共犯王殷賟、洪來進堅決否認，且被害人乙○○復供稱：「．．．王殷腆
      及洪來進一人拉住我一隻手臂，並且拿一包東西抵住我叫我上車」、「我沒有
      看見是槍，他們可能只是要唬我」、「（問：案發時是否見到王殷賟、洪來進
      各拿一支槍押你？）我並未實際見到手槍，是王、洪二人自己說，我若跑的話
      要開槍，我實際上只有見到他們二人拿隨身黑色小皮包押在我背後」、「（問
      ：為何在警訊中稱手槍是九０手槍、鐵製的？）因為被告洪及王二人自己說他
      們拿的是九０及黑星，當時他們二人是拿包包抵住我腰部，我憑感覺好像有一
      長一短，才會如此說」、「（問：既然未看到槍，為何又在警訊中指述對方將
      槍放在腰際你有看到五星的記號？）當時洪、王二人有叫我不要回頭，所以實
      際上我並未看見槍，後來在車上我都只看到他們二人拿包包而已，並未看到他
      們二人拿槍」等語（見原審一卷第四三四頁反面、第四三五頁正面、原審二卷
      第一二六～一二八頁）。是被害人乙○○就共犯王殷賟、洪來進有無持槍部分
      之指訴即前後不一，非無瑕疵。此外復無槍枝扣案可資佐證。被害人乙○○指
      訴共犯王殷賟、洪來進持槍，即難遽採。
    (十)共犯洪來進於本院前審中係提出其阿蓮郵局０三四七八六─四號帳戶之交易查
      詢單（見本院上訴卷第一一三頁），本院始依職權向郵政儲金匯業局函調匯款
      單（見本院上訴卷第一四五頁），辯護人於本院審理中詰問證人楊常超：「匯
      款單為何會在洪來進那裡？」，顯有誤會。另公訴人認未獲事先告知審理期日
      傳喚證人楊常超，顯有詰問權遭剝奪一節，但辯護人於本院九十二年六月十九
      日調查中，已請求傳喚證人楊常超（見本院卷第八八頁），嗣於九十二年八月
      十九日言詞辯論期日，復再次請求查明證人楊常超住所（見本院卷第一二九頁
      ），且證人楊常超既經本院通知到場作證，即無剝奪公訴人詰問權之疑慮，均
      併此敘明。
    綜上所述，被告二人與共犯王殷賟、洪來進、林進良共同剝奪他人行動自由，事
    證明確，犯行洵堪認定。
三、核被告丙○○、甲○○所為，均係犯刑法第三百零二條第一項之妨害自由罪。被
    告丙○○、甲○○與王殷賟、洪來進及林進良等人間，互有犯意聯絡及行為分擔
    ，均為共同正犯。被告等人在妨害自由過程中，雖有以言詞恐嚇危害安全，及妨
    害人行使權利，使人行無義務之事等情，惟恐嚇危害安全乃剝奪行動自由之部分
行為（最高法院七十四年度台上字第三四０四號判例意旨參照），而妨害人行使
    權利及使人行無義務之事之低度行為，亦為剝奪行動自由之高度行為所吸收，均
    不另論罪（最高法院二十九年上字第二三五九號之(二)判例意旨參照）。
四、原審以被告罪證明確，予以論罪科刑，固非無見，惟查：(一)原判決於事實欄認定
    被告二人與共犯王殷賟、洪來進、林進良在荷蘭汽車旅館內逼令被害人乙○○簽
    立借據、本票，惟於理由欄引被告甲○○、共犯王殷賟供稱在荷蘭汽車旅館內逼
    令被害人乙○○簽立借據、本票，復引共犯洪來進供稱被害人乙○○是在被告丙○○住處簽立借據、本票，原判決就被告二人於何時、地使被害人乙○○簽立借
    據、本票，其事實認定與理由之說明先後不符，自有判決理由矛盾之違法。(二)刑
    法第三百零二條第一項之剝奪行自由罪，係行為繼續而非狀態繼續，即自剝奪被
    害人行動自由起至回復其行動自由為止，於判決欄內對剝奪行動自由之起迄時間
    ，均應予明確認定予以記載，始足資為適用法律之依據。被告二人與共犯王殷賟
    、洪來進、林進良共計剝奪被害人乙○○行動自由前後約十三時之久，原判決於
    事實欄未明確記載，亦有未洽。被告上訴意旨辯稱未犯罪，雖無理由，但原判決
    此部分既有上述可議之處，自應由本院將之連同被告甲○○定應執行刑部分撤銷
    改判。爰審酌被告等以暴力押人之不法手段解決債務糾紛，留置時間長達十三時
    左右，嚴重危害人身安全及社會治安，犯罪情節非輕，且被告丙○○、甲○○係
    為提議者，惟被害人乙○○已當庭表示不願追究，並有和解書附卷足參（見原審
    二卷第三九頁、第一二七頁反面）等一切情狀，分別量處如主文所示之刑。未扣
    案之洪來進所有供犯罪所用之萬用小刀一把，無證據證明尚屬存在，為免將來執
    行困難，不予宣告沒收。
五、公訴意旨另以：被告丙○○、甲○○與共犯林進良、王殷賟、洪來進共同基於傷
    害之犯意聯絡，於八十六年四月十六日，在被告丙○○住處，因被告丙○○表示
    ：「這個不打，不會拿錢出來」，被告甲○○及共犯洪來進、王殷賟、林進良即
    共同出手毆打被害人乙○○，致受有右上眼簾瘀血等傷害，因認被告丙○○、甲○○此部分涉犯刑法第二百七十七條第一項之普通傷害罪嫌。惟告訴乃論之罪，
    告訴人於第一審辯論終結前，得撤回其告訴；又告訴經撤回者，法院應諭知不受
    理之判決，刑事訴訟法第二百三十八條第一項，及第三百零三條第三款分別定有
    明文。查被告丙○○、甲○○所犯刑法第二百七十七條第一項之傷害罪，依同法
    第二百八十七條前段之規定，須告訴乃論。茲告訴人乙○○於原審調查程序中已
    聲請撤回其告訴（見原審二卷第一二六頁反面），揆諸前開說明，本應為諭知不
    受理之判決，然公訴意旨認被告丙○○、甲○○此部分傷害犯行與前開科刑部份
    ，具有方法結果之牽連犯裁判上一罪關係，故不另諭知不受理判決。
六、公訴意旨復以：被告丙○○、甲○○推由共犯林進良、王殷賟、洪來進強押被害
    人乙○○，逼令被害人乙○○籌款交付，但被害人乙○○始終無法籌得現款，被
    告丙○○、甲○○等五人乃令被害人乙○○簽發借據一張、本票十四張（面額五
    十萬元一張、三十萬元二張、二十五萬元六張、十萬元五張）。直至八十六年四
    月十六日中午十二時許，被告丙○○、甲○○等五人始同意任由被害人乙○○離
    去。因認被告丙○○、甲○○此部分係涉犯修法前懲治盜匪條例第二條第一項九
    款之擄人勒贖罪嫌。
七、公訴人認被告丙○○、甲○○涉犯修法前懲治盜匪條例第二條第一項九款之擄人
    勒贖罪嫌，係以被害人乙○○之指訴，資為論據。惟訊據被告丙○○、甲○○均
    堅決否認有擄人勒贖犯行，被告丙○○辯稱其因乙○○積欠債務拒不清償，故向
    甲○○告知此事，而後甲○○如何令人尋找乙○○，其並不知情，再甲○○尋得
    乙○○後，其係同往與乙○○商討債務問題，並無擄人勒贖等語，被告甲○○辯
    稱丙○○表示有朋友要還她錢，乃受委託開車搭載前往，其餘均未參與，並無擄
    人勒贖等語。
八、按擄人勒贖罪，須行為人自始有使被害人以財物取贖人身之意思，如使被害人支
    付財物別有原因，要無成立擄人勒贖罪之餘地（最高法院六十五年台上字第三三
    五六號判例意旨參照）。經查，被告丙○○與被害人乙○○原為男女朋友關係，
    並共同經營業權工程企業有限公司，被告丙○○負責公司財務，公司經營期間，
    被害人乙○○曾以尚未請領支票為由，由被告丙○○簽發面額各三十萬元之支票
    二張向公司內員工調現金運用，爾後被害人乙○○並未將支票款交還被告丙○○
    ，被害人乙○○請領支票使用後，復簽發面額共計二百萬元之支票六、七張，交
    予被告丙○○向高能欽、黃梁玉緞等人調現供公司週轉，屆期被害人乙○○簽發
    之支票均未獲兌現，乃由被告丙○○自行以現金清償高能欽之債務，被害人乙○○復簽發面額五十萬元支票一紙向葉壽榮調現，屆期亦未兌現，被告丙○○乃簽
    發面額五十萬元本票抵償債務，詎屆期後，被告丙○○猶未能清償，葉壽榮於是
    聲請法院查封被告丙○○所有之房屋，被害人乙○○共計積欠被告丙○○三百一
    十萬元債務等情，業經被害人乙○○於原審調查中所不爭執（見原審二卷第一二
    七頁反面），核與證人高能欽證稱：「．．．後來錢是鄭（采蓁）拿來還我的」
    等語（見原審一卷第一二五頁），證人葉壽榮於原審調查中證稱：「（問：鄭美
    貌為何欠你五十萬元？）乙○○向我調錢都是拿鄭美貌的票，後來票跳票，我這
    張五十萬元就不要還乙○○，後來鄭美貌來找我說這張票算他的沒問題，所以我
    就把票還給鄭，但經過很久沒消息，我就去找鄭要錢，後來他又開了五萬元的十
    張本票給我，一年多又沒兌現，我就申請本票裁定」、「（問：五十萬元支票發
    票人是鄭美貌，而是乙○○拿票去向你借錢？）是」（見原審一卷第二四九頁正
    、反面），證人黃梁玉緞於原審調查中亦證述有借錢予被告丙○○（見原審一卷
    第二五一頁以下）等情節相吻合，此外復有被害人乙○○簽發之支票、退票理由
    單影本及被告丙○○多次匯款予被害人乙○○之郵政國內匯款執據可證（見原審
    一卷第三０～三四、四三～七六、二０六～二一０、三四０～三七三、五二一～
    五五九頁）。足見，被告丙○○辯稱係因債務問題而尋被害人乙○○解決等語，
    尚非不足採信。另被告甲○○及共犯王殷賟、洪來進、林進良均係因被告丙○○
    告知要催討債務，乃強押被害人乙○○逼債等情，既經被告丙○○、甲○○及共
    犯林進良、王殷賟、洪來進迭次供述在卷，互核相符。是尚難認其等主觀上具有
    不法所有之意圖，即無從遽認有擄人勒贖之犯意，揆諸前開說明，自與擄人勒贖
    罪之構成要件有間。然公訴意旨認被告丙○○、甲○○此部分犯行與前開科刑部
    份，具有方法結果之牽連犯裁判上一罪關係，亦不另諭知無罪判決。
九、共犯王殷賟、洪來進、林進良部份及被告甲○○未經許可無故持有刀械部分已經
    判決確定。
據上論結，應依刑事訴訟法第三百六十九條第一項前段、第三百六十四條、第二百九
十九條第一項前段、刑法第二十八條、第三百零二條第一項、罰金罰鍰提高標準條例
第一條前段，判決如主文。
本案經檢察官方娜蓉到庭執行職務。
中      華      民      國    九十三    年      一      月    十三      日
                        台灣高等法院高雄分院刑事第一庭
                                  審判長法官  曾永宗
                                        法官  邱永貴
                                        法官  郭玫利
右正本證明與原本無異。
如不服本判決應於收受本判決後十日內向本院提出上訴書狀，其未述上訴理由者，
並得於提起上訴後十日內向本院補提理由書狀（均須按他造當事人之人數附繕本)「
切勿逕送上級法院」。
                                      書記官  鄭靜芳
中    華    民    國      九十三      年      一      月     十四   日
附錄本判決論罪科刑法條
刑法第三百零二條：
私行拘禁或以其他非法方法，剝奪人之行動自由者，處五年以下有期徒刑、拘役或三
百元以下罰金。
